【裁判字號】    97,交訴,26
【裁判日期】    971230
【裁判案由】    業務過失致死等
【裁判全文】
臺灣基隆地方法院刑事判決              97年度交訴字第26號
公  訴  人  臺灣基隆地方法院檢察署檢察官
被      告  戊○○
上列被告因業務過失致死等案件，經檢察官提起公訴（97年度偵
字第2132號），被告就被訴事實為有罪之陳述，本院合議庭裁定
由受命法官獨任進行審判，經改依簡式審判程序審理後判決如下
：
    主  文
戊○○從事業務之人，因業務上之過失致人於死，處有期徒刑捌
月。緩刑年。
    事  實
一、戊○○受僱於高雄市○○區○○路188 號3 樓之建豐國際交
    通有限公司，擔任駕駛營業曳引車之工作，為從事駕駛業務
    之人。民國97年4 月24日中午12時22分許，戊○○駕駛759
    -HS號營業貨運曳引車，沿臺2線由基隆往宜蘭縣方向行駛，
    於行經速限為每小時60公里（起訴書誤載為40公里）且劃設
    有分限制線之臺2線濱海公路93.7 公里處（屬臺北縣項寮鄉
    鄉境），本應注意依速限行駛，且依當時天候晴、日間有自
    然光線、路面乾燥、無缺陷、無障礙物，視距良好，並無使
    其不能注意之情形，詎其竟疏於注意及此，貿然以70公里之
    時速疾行，致所駕駛之營業貨運曳引車因車速過快，重心失
    衡，嚴重左傾，旋即翻傾並逾越分向限制線滑至對向車道，
    斯時對向車道恰有由陳進龍駕駛之4259-GZ號自用小客車，
    車上附載丙○○、庚○○、甲○○、乙○○等4人，沿臺2線
    自宜蘭往基隆方向行駛，適行經上開地點，陳進龍所駕駛之
    自用小客車因閃避不及，遭戊○○所駕駛之營業貨運曳引車
    嚴重推擠並覆壓，陳進龍因遭擠壓致顱內出血當場死亡；丙○○受有腦震盪伴有暫時性意識喪失、顴骨及上頷骨閉鎖性
    骨折、唇之開放性傷口、頭皮之開放性傷口等傷害（業撤回
    告訴）；庚○○受有左側上頷竇骨折、左側上眼瞼翻裂傷、
    雙手及大腿多處擦傷等傷害（未據告訴）；甲○○受有臉部
    、右手及左背多處擦傷、右小腿撕裂傷、左側血胸、雙側第
    6肋骨骨折、左腰血腫等傷害（業撤回告訴）；乙○○（起
    訴書誤載為陳俊明）受有雙側上頷竇骨折併鼻骨骨折塌陷、
    頭部外傷等傷害（未據告訴）。戊○○於肇事後停留在車禍
    現場，且於警員前往現場處理時，當場承認為肇事人，並接
    受裁判。
二、案經陳進龍之兄丁○○告訴暨臺北縣政府警察局瑞芳分局報
    告臺灣基隆地方法院檢察署檢察官偵查後起訴。
    理  由
壹、程序事項：
    查本件被告戊○○所犯者非為死刑、無期徒刑、最輕本刑為
    3 年以上有期徒刑之罪或高等法院管轄第一審案件，其於準
    備程序進行中，先就被訴事實為有罪之陳述，經告知其簡式
    審判程序之旨，並聽取公訴人、被告之意見後，本院業已依
    刑事訴訟法第273 條之1 第1 項之規定，裁定由受命法官獨
    任以簡式審判程序進行本案之審理。
貳、實體事項：
一、訊據被告對於上揭事實坦承不諱，並有道路交通事故調查表
    (一)(二)、道路交通事故現場圖（見偵卷第25-29 頁）、車禍現
    場及車禍後檢警會同勘察現場照片等70張（見偵卷第45-79
    頁）附卷足稽。且被害人陳進龍因車禍死亡之事實，亦經臺
    灣基隆地方法院檢察署檢察官會同檢驗員相驗屬實，有相驗
    筆錄、臺灣基隆地方法院檢察署檢驗報告書、相驗屍體證明
    書各1 份及相驗照片等在卷為證（見偵卷第69-88 頁）。按
    行車速度，依速限標誌或標線之規定，且在劃有分向限制線
    之路段，不得駛入來車之車道內，道路交通安全規則第93條
    第1 項、第97條第1 項第2 款分別定有明文。被告係合法領
    有汽車駕駛執照之人，有被告之職業聯結車駕駛執照影本1
    紙存卷可憑（見偵卷第43頁），自應注意上述道路交通安全
    規定，以避免車禍重大事故之發生。查本件車禍發生時，天
    候晴、日間有自然光線、路面乾燥、無缺陷、無障礙物，視
    距良好，此有道路交通事故調查報告表(一)在卷可按，依當時
    情形並無不能注意之情事，被告應注意能注意而疏未注意依
    上開規定駕駛汽車，致所駕駛之營業貨運曳引車因超速翻覆
    滑向對向車道，因而撞擊由被害人陳進龍所駕駛之自用小客
    車，其應負過失罪責甚明。又被害人陳進龍確因本件車禍死
    亡，已如前述，則被告之過失犯行與被害人陳進龍之死亡間
    ，顯有相當因果關係。綜上證據，被告之犯行堪以認定，應
    依法論科。
二、查被告領有職業聯結車駕駛執照，平日從事駕駛營業貨運曳
    引車載運貨物為業，為從事駕駛業務之人等情，業據被告供
    承在卷，且有被告領取之職業聯結車駕駛執照影本1 張在卷
    可憑，其於本件車禍發生當天，係駕駛759-HS營業貨運曳引
    車，載運約43.7噸石灰，欲前往宜蘭縣東澳地區（見偵卷第
    4 頁被告之供述），其間因駕駛疏忽，因而釀致本件車禍，
    並致被害人陳進龍死亡，核其所為，係犯刑法第276 條第2
    項之業務過失致人於死罪。又被告於肇事後停留在車禍現場
    ，且於警員至現場處理時，坦承為肇事人，並接受裁判，有
    臺北縣政府警察局瑞芳分局道路交通事故肇事人自首情形紀
    錄表影本1 份在卷可按（見偵卷第44頁），合於自首之要件
    ，爰依刑法第62條前段減輕其刑。爰審酌被告為職業駕駛人
    ，未依規定速限駕駛營業曳引車，釀致本件車禍，因而致被
    害人陳進龍死亡，過失程度非輕，被告於車禍後始終坦承犯
    行，且業與被害人陳進龍之家屬達成調解，並依調解條件賠
    償被害人家屬，已據告訴人丁○○陳明在卷，且有本院調解
    筆錄1 份在卷可憑等一切情狀，量處如主文所示之刑，以資
    懲儆。末查，被告前未曾因故意犯罪受有期徒刑以上刑之宣
    告，有臺灣高等法院被告前案紀錄表在卷可憑，審酌被告犯
    後已深表悔意，且戮力彌補被害人陳進龍家屬之損失，告訴
    人丁○○於本院審理時表示願意給予被告緩刑之自新機會，
    本院因認所宣告之刑以暫不執行為適當，爰依法併予宣告緩
    刑3 年，以勵自新。
、不另為不受理諭知部分：
一、公訴意旨另以：被告戊○○因前開駕駛疏乎行為，同時致告
    訴人即被害人丙○○受有腦震盪伴有暫時性意識喪失、顴骨
    及上頷骨閉鎖性骨折、唇之開放性傷口、頭皮之開放性傷口
    等傷害；致被害人庚○○受有左側上頷竇骨折、左側上眼瞼
    翻裂傷、雙手及大腿多處擦傷等傷害；致告訴人即被害人甲○○受有臉部、右手及左背多處擦傷、右小腿撕裂傷、左側
    血胸、雙側第6 肋骨骨折、左腰血腫等傷害；致被害人乙○○受有雙側上頷竇骨折併鼻骨骨折塌陷、頭部外傷等傷害，
    因認被告對於丙○○、庚○○、甲○○及乙○○另涉犯刑法
    第284條第2 項前段之業務過失傷害罪嫌等語。
二、按告訴乃論之罪，告訴人於第一審辯論終結前得撤回告訴，
    且告訴乃論之罪，未經告訴，或其告訴經撤回者，應諭知不
    受理之判決，刑事訴訟法第23 8條第1 項、第303 條第3款
    條分別定有明文。
三、查公訴人認被告戊○○因駕駛疏忽，同時致被害人庚○○、
    乙○○、告訴人即被害人丙○○、甲○○受傷，係觸犯刑法
    第284 條第2 項前段之業過失傷害罪嫌，依同法第287 條前
    段規定，須告訴乃論。次查被害人庚○○、乙○○就被告戊○○業務過失傷害渠等之行為，並未提出告訴（分見偵卷第
    10頁庚○○警詢筆錄、偵卷第17頁乙○○警詢筆錄），而告
    訴人丙○○及甲○○復因與被告達成和解，已委由丁○○具
    狀聲明撤回告訴，有撤回告訴狀附卷可佐（見本院卷第61頁
    ），揆諸前開說明，關於被告被訴業務過失傷害被害人庚○○、乙○○、丙○○及甲○○部分，依法本應為不受理之判
    決，然因公訴人認被告此部分之犯行與前揭所犯業務過失致
    死罪部分，有想像競合之裁判上一罪關係，爰不另為不受理
    之諭知。
據上論斷，應依刑事訴訟法第273 條之1第1項、第299條第1項前
段，刑法第276 條第2 項、第62條前段、第74條第1 項第1 款，
刑法施行法第1 條之1 ，判決如主文。
本案經檢察官己○○到庭執行職務。
中    華    民    國    97    年    12    月    30    日
                  交通法庭法  官    劉桂金
以上正本證明與原本無異。
如不服本判決應於收受送達後10日內向本院提出上訴書狀，並應
敘述具體理由；其未敘述上訴理由者，應於上訴期間屆滿後20日
內向本院補提理由書 (均須按他造當事人之人數附繕本)「切勿
逕送上級法院」。
中    華    民    國    97    年    12    月    30    日
                          書記官    鄧順生
附錄論罪科刑法條：
刑法第276條第2項
從事業務之人，因業務上之過失犯前項之罪者，處5 年以下有期
 徒刑或拘役，得併科 3 千元以下罰金


司法院資訊處製作；財團法人民間司法改革基金會備份。
